【裁判字號】    98,交聲更,31
【裁判日期】    980929
【裁判案由】    交管條例聲異
【裁判全文】
臺灣板橋地方法院交通事件裁定        98年度交聲更字第31號
原處分機關  交通部公路總局臺北區監理所板橋監理站
異  議  人
即受處分人  甲○○
上列異議人即受處分人因違反道路交通管理處罰條例案件，對於
交通部公路總局臺北區監理所板橋監理站於民國98年6 月10日以
板監裁字第裁41-AEX524675號所為之裁決處分（原舉發案號：臺
北巿政府警察局98年4 月21日北巿警交字第AEX524675 號），聲
明異議，本院於98年7 月9 日以98年度交聲字第1552號裁定後，
異議人不服而提起抗告，經臺灣高等法院於98年8 月10日以98年
度交抗字第1802號裁定撤銷發回，本院更為裁定如下：
    主  文
原處分撤銷。
甲○○不罰。
    理  由
一、原處分意旨略以：異議人即受處分人甲○○於民國98年4 月
    21日上午10時20分許，騎乘車牌號碼531-CMV 號普通重型機
    車，行經臺北巿民族西路與大龍街口，因有「駕車行經有燈
    光號誌管制之交岔路口紅燈右轉」之違規行為，經臺北巿政
    府警察局大同分局民族派出所警員當場攔停掣單舉發，嗣原
    處分機關經調查後，於98年6 月10日以板監裁字第裁41-AEX
    524675號裁決書，依道路交通管理處罰條例第52條第2 項及
    第63條第1 項第3 款（原處分漏載第1 項第3 款）之規定，
    ，逕行裁決處罰其罰鍰新臺幣（下同）600 元，並記違規點
    數3 點云云。
二、異議意旨略以：伊原本行駛於承德路上，於綠燈時右轉民族
    西路停等紅燈，待號誌轉為綠燈時，再左轉直行大龍路，並
    未闖紅燈，爰請求撤銷原處分等語。
三、按汽車駕駛人，行經有燈光號誌管制之交岔路口闖紅燈者，
    處1,800 元以上5,400 元以下罰鍰；前項紅燈右轉行為者，
    處600 元以上1,800 元以下罰鍰，道路交通管理處罰條例第
    53條定有明文。又汽車駕駛人有道路交通管理處罰條例第53
    條情形者，除依原條款處罰鍰外，並記違規點數3 點，復為
    該條例第63條第1 項第3 款所明定。
四、經查：
  (一)本案原處分機關認異議人有「駕車行經有燈光號誌管制之交
    岔路口紅燈右轉」之違規行為而予以裁罰記點，無非以原舉
    發機關臺北巿政府警察局大同分局民族派出所警員黃子殷填
    製之北巿警交字第AEX524675 號舉發違反道路交通管理事件
    通知單為據；而證人黃子殷於本院調查時證稱：「我當天在
    民族西路執行路檢點，勤務已經結束了，我正準備要騎車巡
    邏，然後往前是民族西路，西往東的方向，剛好在民族西路
    與大龍街口，有一個交通號誌，看到異議人在民族西路西往
    南的方向，西往南的方向，也就是往大龍街的方向，當時異
    議人騎在民族西路上，準備右轉大龍街，我當時看到民族西
    路的號誌是紅燈，而異議人沒有停車，繼續騎車右轉大龍街
    ，所以我就騎機車追異議人，追到大龍街與昌吉街口，我才
    攔下異議人，並且告訴異議人違規的理由，並且開單告發」
    等語，乃證述其目睹異議人原騎乘機車沿民族西路西往東方
    向行駛，行經民族西路與大龍街口時，闖紅燈右轉往南駛入
    大龍街。
  (二)惟異議人堅稱其當日係自臺北縣八里鄉公司出發，欲前往臺
    北巿延平南路拜訪客戶，遂沿途騎乘機車行經關渡橋後，即
    由大度路連接承德路進入臺北巿區○○○○○路右轉民族西
    路後再「左轉」大龍街，不可能如警員所述自民族西路闖紅
    燈「右轉」駛入大龍街等語，並提出名片及服務記錄表各1
    件為憑。觀諸異議人提出之上開名片及服務記錄表所載，其
    確在址設臺北縣八里鄉○○路○ 段236 號台灣林內工業股份
    有限公司台北營業所擔任技術員，於98年4 月21日遭警舉發
    違規當日上午，排定前往位於臺北巿延平南路61號2 樓之李
    姓客戶處處理更換壓電機構事宜，且於上午11時10分許完成
    ，核與異議人所稱其當日係自臺北縣八里鄉公司出發，欲前
    往臺北巿延平南路拜訪客戶一節相符。再參酌卷附本件舉發
    地點附近之電子地圖所示，異議人自上址公司出發並經關渡
    橋、沿大度路連接承德路進入臺北巿區後，倘欲經由民族西
    路、大龍街抵達其目的地，必當係沿承德路北往南方向行駛
    ，行經承德路與民族西路口時，右轉往西駛入民族西路後，
    再「左轉」往南駛入大龍街，始為順向途徑，此節與異議人
    所述其當日之駕駛路線一致；反之，對照證人黃子殷證述其
    目睹異議人違規駕駛之路線，係自民族西路西往東方向行駛
    ，再「右轉」往南駛入大龍街，卻係繞路而行，不符合一般
    駕駛常態，則證人黃子殷所述上情是否確係異議人當時之實
    際駕駛行為，非無可疑，故其證述異議人有闖紅燈之違規事
    實一節，亦難遽予採信。是依異議人所稱其實際騎乘機車行
    駛路線，難認其有可能在行經民族西路與大龍街口時，闖紅
    燈「右轉」駛入大龍街，自無法僅以證人黃子殷前揭非無可
    議之證述內容，遽為異議人不利之認定。此外，本件復查無
    其他積極證據足資證明異議人確有駕車行經有燈光號誌管制
    之交岔路口紅燈右轉之違規行為，尚難遽予裁罰。
五、綜上所述，原處分機關認定異議人有「駕車行經有燈光號誌
    管制之交岔路口紅燈右轉」之違規事實，依道路交通管理處
    罰條例第52條第2 項及第63條第1 項第3 款規定，裁處罰鍰
    600 元，並記違規點數3 點，尚有未洽，是本件異議人聲明
    異議為有理由，爰撤銷原處分，並諭知異議人不罰，以昭審
    慎。
據上論斷，應依道路交通案件處理辦法第20條，裁定如主文。
中    華    民    國    98    年    9     月    29    日
                  交通法庭  法  官  王瑜玲
以上正本證明與原本無異
如不服本裁定應於送達後5日內向本院提出抗告狀
                            書記官  謝嘉玲
中    華    民    國    98    年    9     月    29    日


司法院資訊處製作；財團法人民間司法改革基金會備份。
